【裁判字號】    89,自,541
【裁判日期】    890819
【裁判案由】    誣告
【裁判全文】
臺灣臺中地方法院刑事判決                          八十九年度自字第五四一號
    自  訴  人  甲○○
    被      告  乙○○
                丙○○
右列被告等因職等案件，經自訴人提起自訴，本院判決如左：
    主  文
本件自訴不受理。
    理  由
一、自訴意旨略以：
  （一）被告乙○○原係臺灣高等法院臺中分院檢察署檢察長，被告丙○○係臺灣高
        等法院臺中分院檢察署檢察官，其二人明知臺灣高等法院臺中分院於民國八
        十四年七月十九日駁回被告李慶義之上訴並無不當，及許革非於臺灣臺北地
        方法院檢察署八十年度偵字第二０七八二號案件偵查中，係證稱民安公司實
        收資本額新台幣（下同）五千萬元，及自訴人甲○○專利權租與民安公司之
        事實，竟於八十四年九月十四日以八四請上六三號二審上訴書第（一）大項
        第(3)項理由內，杜撰「甲○○收取五千萬元，並讓與專利權」等情，濫權提
        起上訴，致最高法院於八十五年五月三十一日以八十五年度台上字第二六八
        三號將原判決撤銷，發回臺灣高等法院臺中分院。其二人故意杜撰、虛構事
        實提起上訴，自有誣告及明知為無罪之人而使其受追訴處罰濫用職權追訴處
        罰等犯行。
  （二）又被告二人均明知自訴人於八十六年七月二十八日、八十六年十月十六日、
        八十六年十二月十日分別對被告李慶義、丙○○等人所提起之自訴及上訴事
        實，均屬合法有據，竟濫用職權，以上級檢察署地位函令下級檢察署檢察官
        偵辦自訴人誣告，惟業據臺灣臺中地方法院檢察署檢察官於八十七年二月二
        日以八十六年度偵字第一七五四五號罪嫌不足而處分不起訴，其二人自有誣
        告及明知為無罪之人而使其受追訴處罰濫用職權追訴處罰等犯行。
二、按犯罪之被害人得提起自訴，刑事訴訟法第三百十九條第一項固定有明文，惟此
    所謂之被害人係指犯罪之直接受有損害之人而言，必其法益係因犯罪行為所直接
    加害者，方屬相當。自訴人是否為犯罪之直接被害人，仍應經法院調查審認之（
    最高法院八十年度第二次刑庭會議決議參照）。又犯罪事實之一部提起自訴者，
    他部雖不得提起自訴，亦以得提起自訴論；但不得提起自訴部分係較重之罪，不
    在此限，刑事訴訟法第三百十九條第一項前段、第二項分別定有明文。又不得提
    起自訴而提起者，應諭知不受理判決，同法第三百三十四條亦有明文。而自訴人
    提起自訴之自訴狀，應記載被告之犯罪事實及證據，無須記載所犯法條及罪名，
    此觀同法第三百二十條第二項之規定自明。因之，判斷自訴案件之訴之範圍，須
    探求自訴人自訴被告犯罪事實之真意，而為客觀之衡量，故在不妨害事實同一之
    範圍內，得自由認定事實、適用法律，法院不受自訴人自訴被告犯罪事實所引法
    條及罪名之拘束，合先敘明。
三、本件自訴人自訴被告乙○○、丙○○二人上開犯行，認被告等有虛構、杜撰事實
    ，就已經判決自訴人無罪之案件提起上訴，及明知自訴人提起之自訴及上訴，均
    屬合法有據，竟濫權函令下級檢察署檢察官偵辦自訴人等情形，姑不論自訴人所
    提之各該證據內容，得否證明被告二人確有明知不實事項，而杜撰事實、濫行追
    訴犯罪之情節，即令自訴人指述之情事屬實，核其等所為除有自訴人所舉之刑法
    誣告罪外，另犯有同法第一百二十五條第一項第三款「有追訴犯罪職務之公務員
    ：：：明知為無罪之人，而使其受追訴」之瀆職罪，且二罪間屬一行為而觸犯數
    罪名之想像競合關係。而查刑法第一百二十五條第一項第三款之罪，旨在保障國
    家實施刑罰權之正確與妥適，故為該條之犯罪，所侵害者為國家法益，自訴人非
    犯罪之被害人，不得提起自訴，最高法院分別著有七十年台上第五五二六號、八
    十二年台上字第一三六四號、八十四年度台上字第五七七一號判決可按。雖自訴
    人所舉之刑法誣告罪，為得提起自訴之罪，惟該罪之法定刑與刑法第一百二十五
    條第一項第三款瀆職罪之法定刑比較結果，前者為七年以下有期徒刑，後者為一
    年以上七年以下有期徒刑，依刑法第三十五條第二項規定，自應以上開之瀆職罪
    為重，從而，就自訴人所訴被告等上開犯罪事實觀之，其所舉之誣告之部分，雖
    可提起自訴，惟與重罪即同法第一百二十五條第一項第三款之瀆職罪，有裁判上
    一罪關係，依上開司法實務一貫之見解，認為自訴人非犯罪之被害人，依法均不
    得提起自訴。準此，揆諸刑事訴訟法第三百十九條第一項前段、第二項之規定及
    前揭最高法院判決意旨，自訴人依法即不得提起本件自訴，爰不經言詞辯論，逕
    為諭知自訴不受理之判決。
四、另自訴人甲○○曾就上開被告丙○○涉濫權提起上訴部分，前於八十六年七月二
    十八日向本院提起自訴，經本院於八十六年十月一日以八十六年度自字第七八四
    號刑事判決自訴不受理，並經臺灣高等法院臺中分院、最高法院分別於八十六年
    十一月二十六日、八十七年三月十二日以八十六年度上訴字第二五四０號、八十
    七年度台上字第九三四號判決駁回其上訴而確定，雖本件自訴人就上開同一事實
    再次提起自訴，惟因前開案件亦係以不得提起自訴而諭知自訴不受理之判決，屬
    依程序法所為之裁判，自無一事不再理原則之適用，附此敘明。
據上論斷，應依刑事訴訟法第三百四十三條、第三百三十四條、第三百零七條，判決
如主文。
中      華      民      國    八十九    年      八      月     十九     日
                                   臺灣臺中地方法院刑事第一庭
                                       法  官  楊國精
右正本證明與原本無異
如不服本判決應於送達後十日內向本院提出上訴狀
                                       書記官
中      華      民      國    八十九    年      八      月     十九     日


司法院資訊處製作；財團法人民間司法改革基金會備份。
